【裁判字號】    89,訴,639
【裁判日期】    900313
【裁判案由】    違反野生動物保育法
【裁判全文】
臺灣嘉義地方法院刑事判決                          八十九年度訴字第六三九號
    公  訴  人  臺灣嘉義地方法院檢察署檢察官
    被      告  丙○○
    選任辯護人  丁○○
                乙○○
                甲○○
右列被告因違反野生動物保育法案件，經檢察官提起公訴（八十九年度偵字第六二四
二號），本院判決如左：
    主  文
丙○○連續違反瀕臨絕種野生動物產製品，非經主管機關之同意，不得買賣規定，未
經主管機關同意，買賣瀕臨絕種野生動物產製品，處有期徒刑玖月，緩刑參年，緩刑
期間付保護管束。扣案之象牙方型印材陸支、圓型印材伍支、方型印材玖支、長方型
印材肆支、雕刻印材玖支、方型印材陸支、圓型印材壹支、正方型印材貳支、長方型
參支、顆粒狀（方型）貳佰零壹顆均沒收。
    事  實
一、緣大象業於民國七十九年八月三十一日及八十四年十二月二十三日經行政院農業
    委員會以七十九年農林字第九○三○三七三Ａ號與八四農林字第四０三０八一七
    Ａ號公告屬於野生動物保育法第四條所規範之瀕臨絕種之保育類野生動物，丙○
    ○係嘉義市○○○路二四九號旭文堂印舖負責人，明知象牙印材係保育類野生動
    物產製品，不得擅自買賣，竟未經主管機關許可，自八十三年間起至八十六年間
    止，在上址以每支新台幣（下同）一千五百元至五千元不等之價格，連續多次販
    售象牙印材予不特定之人，用以雕刻成印章或骰子。嗣於八十九年十月十九日下
    午四時四十分許，經警會同行政院農業委員會野生動物保護小組及嘉義市建設局
    農牧課人員在上址查獲，並扣得丙○○用以買賣之象牙方型印材六支、圓型印材
    五支、方型印材九支、長方型印材四支、雕刻印材九支、方型印材六支、圓型印
    材一支、正方型印材二支、長條方型三支、顆粒狀（方型）二百零一顆等象牙產
    製品。
二、案經嘉義市警察局移送臺灣嘉義地方法院檢察署檢察官偵查起訴。
    理  由
一、訊據被告丙○○固坦承於八十三年間起至八十六年間止，在所經營之旭文堂印舖
    ，以每支一千五百元至五千元不等之價格，販售象牙印材予不特定之人多次，用
    以雕刻成印章或骰子，及持有象牙方型印材六支、圓型印材五支、方型印材九支
    、長方型印材四支、雕刻印材九支、方型印材六支、圓型印材一支、正方型印材
    二支、長條方型三支、顆粒狀（方）二百零一顆等象牙產製品，惟矢口否認違反
    野生動物保育法犯行，辯稱：所持有之象牙印材並未超過三十公分，且未具牙型
    ，應可合法持有、買賣云云。惟查：
  （一）扣案之象牙方型印材六支、圓型印材五支、方型印材九支、長方型印材四支
        、雕刻印材九支、方型印材六支、圓型印材一支、正方型印材二支、長條方
        型三支、顆粒狀（方型）二百零一顆，經送法務部調查局鑑定結果，認有牙
        質類特有之螢光反應，並具有史垂格線，其所形成之角度平均值大於或等於
        一一○度，為大象象牙之特徵，均屬保育類野生動物產製品，有該局八十九
        年十二月十三日（八九）陸（一）字第八九○九四五八二號檢驗通知書在卷
        可稽。
  （二）象牙長度未達三十公分，且未具備象牙牙型者，依卷附行政院農業委員會八
        十四年六月二十三日八十四農林字第四○三○四二四Ａ號公告規定，固無須
        辦理登記，惟此僅指原所有人或占有人得繼續持有而已，若未經主管機關同
        意，仍不得買賣，否則象牙產製品持有人將象牙切割成小於三十公分之長度
        而買賣，即違反野生動物保育法之立法意旨，是被告所辯，即無可採。
  （三）本件事證明確，被告犯行堪以認定。
二、查大象業於七十九年八月三十一日及八十四年十二月二十三日經行政院農業委員
    會以七十九年農林字第九○三○三七三Ａ號與八四農林字第四０三０八一七Ａ號
    公告屬於野生動物保育法第四條所規範之瀕臨絕種之保育類野生動物，其產製品
    未經主管機關同意，不得買賣，同法第三十五條第一項規定甚明，核被告所為，
    係違反野生動物保育法第三十五條第一項之規定，而犯有同法第四十條第一項第
    二款之罪。其多次賣出象牙印材之行為，時間緊接，所犯罪名相同，顯係出於概
    括之犯意為之，為連續犯，爰依刑法第五十六條之規定以一罪論，並加重其刑。
    爰審酌被告所有之象牙印材係其父所留，非其購入，所賣出之數量及獲利，生活
    狀況、智識程度、犯罪所生之損害，及犯罪後態度尚良好等一切情狀，量處如主
    文所示之刑。又被告雖於八十三年間，因侵占罪，經臺灣高等法院臺南分院以八
    十五年度上易字第一一四五號判處有期徒刑三月確定，緩刑二年，有臺灣高等法
    院被告全國前案紀錄表附卷可稽。惟緩刑期滿，而緩刑之宣告未經撤銷，其刑之
    宣告已失其效力。被告因一時失慮，致罹刑典，經此刑之宣告後，應知警惕而無
    再犯之虞，本院因認暫不執行其刑為當，予以宣告緩刑三年，緩刑期內付保護管
    束，以觀後效。查獲之象牙方型印材六支、圓型印材五支、方型印材九支、長方
    型印材四支、雕刻印材九支、方型印材六支、圓型印材一支、正方型印材二支、
    長條方型三支、顆粒狀（方型）二百零一顆等物，為瀕臨絕種野生動物產製品，
    且被告供稱：「（問：這些【指扣案】象牙印材平日如有顧客詢問購買時，出售
    價格為何？）視象牙材料大小而定，每支以一千五百元至五千元不等出售」等語
    （詳警卷第二頁），足證係被告供買賣之保育類野生動物產製品，應依野生動物
    保育法第五十二條第一項後段宣告沒收。
據上論斷，應依刑事訴訟法第二百九十九條第一項前段，野生動物保育法第三十五條
第一項、第四十條第一項第二款、第五十二條第一項後段，刑法第十一條前段、第五
十六條、第七十四條第一款、第九十三條第一項，判決如主文。
本案經檢察官張長樹到庭執行職務
中    華    民    國        九十      年      三      月      十三      日
                                      臺灣嘉義地方法院刑事第三庭
                                          法  官  張  育  彰
右正本證明與原本無異。
如不服本判決，應於判決送達後十日內向本院提出上訴狀( 應附繕本 )。
中    華    民    國        九十      年      三      月      十四      日
                                          書記官  馮  澤  文
附錄法條︰野生動物保育法第三十五條第一項：
保育類野生動物、瀕臨絕種及珍貴稀有野生動物產製品，非經主管機關之同意，不得
買賣或在公共場所陳列、展示。
野生動物保育法第四十條：
有下列情形之一，處六月以上五年以下有期徒刑，得併科新台幣三十萬元
以上一百五十萬以下罰金：
第二款：違反第三十五條第一項規定，未經主管機關同意買賣或意圖販賣而陳列、展
示保育類野生動物或瀕臨絕種及珍貴稀有野生動物產製品者。


司法院資訊處製作；財團法人民間司法改革基金會備份。
